【裁判字號】    90,簡上,30
【裁判日期】    900320
【裁判案由】    債務人異議之訴
【裁判全文】
臺灣高雄地方法院民事判決  九十年度簡上字第三○號
    上  訴  人  丁○○
                丙○
                乙○
    右三人
    訴訟代理人  王銀村  律師
    被上訴人    行政院農業委員會林務局屏東林區管理處
                            設.
    法定代理人  戊○○      住.
    訴訟代理人  甲○○      住.
右當事人間債務人異議之訴事件，上訴人對於中華民國八十九年十月二日本院簡易庭
八十九年雄簡字第二四一四號第一審判決提起上訴，本院判決如左：
    主      文
上訴駁回。
第二審訴訟費用由上訴人負擔。
    事      實
甲、上訴人方面：
  一、聲明：求為判決：（一）原判決廢棄。（二）鈞院八十九年度執字第二二一三
      九號拆屋還地強制執行事件。被上訴人對上訴人丁○○、乙○、丙○所為強制
      執行程序應予撤銷。
  二、陳述：除與原判決記載相同者，茲引用之外，補稱：
    （一）查坐落高雄縣六龜鄉中興新村尾庄八號之地上房屋，係上訴人丁○○之先
          父曾阿德生前建築之房屋，同村五-二、五-四號如附圖所示之地上房屋係
          上訴人乙○、丙○先父母陳春長、林王笑二人生前共同建築之房屋。曾阿
          德於民國六十八年十二月六日死亡後，其所建房屋依法由上訴人丁○○及
          訴外人曾金信共同繼承，而陳春長、林王笑分別於六十九年八月三十日、
          七十八年九月二十二日死亡後，其共同建築之房屋依法由上訴人乙○、陳
          振及訴外人林水開、陳行、陳參、林陳秋梅、薛陳配、王陳儉共同繼承，
          自應分別共有前開系爭房屋。鈞院八十八年度簡上字第八六號拆屋還地事
          件確定判決，卻僅分別以丁○○、乙○、丙○為被告，應屬當事人不適格
          。本件強制執行程序，卻以之為執行名義，自有未合，應屬消滅或妨礙債
          權人請求之事由。
    （二）前開系爭房屋之共同繼承人曾金信以及林水開、陳行、陳參、林陳秋梅、
          薛陳配、王陳儉已向鈞院提起第三人異議之訴，若兩個異議之訴判決不一
          ，則有違固有必要共同訴訟必須合一確定之原則，而產生執行上之矛盾。
  三、證據：除爰用原審之立證方法外，補提證明書、實測圖影本各一份為證。
乙、被上訴人方面：
    被上訴人未於最後言詞辯論期日到場，據其在前到場之前述為：事實、理由引用
    第一審判決所載等語。
丙、本院依職權調取本院八十九年度執字第二二一三九號強制執行卷宗。
    理    由
一、本件被上訴人經合法通知，未於最後言詞辯論期日到場，核無民事訴訟法第三百
    八十六條各款所列情形，爰依上訴人之聲請，由其一造辯論而為判決。
二、本件上訴人起訴主張被上訴人前以本院八十八年度簡上字第八六號拆屋還地事件
    之確定判決為執行名義而向本院聲請強制執行，嗣經本院以八十九年度執字第二
    二一三九號民事執行事件受理，而欲就其等在坐落旗山事業區第九十四林班地上
    之房屋予以拆除，惟系爭房屋之原始建築人乃為上訴人乙○之父即陳春長、上訴
    人丙○之母即林王笑及上訴人丁○○之父即曾阿德，而訴外人陳春長、林王笑、
    曾阿德死亡後，系爭房屋原應由其等及訴外人陳行、陳參、林水開、王儉、林陳
    秋梅、薛陳配、曾金信等人分別繼承而為公同共有，被上訴人未查及此而僅以其
    等為被告遽向本院起訴請求拆屋還地，並因此聲請就其等為強制執行，今系爭房
    屋既為其等分別與訴外人陳行等人公同共有，被告自不得持上開執行名義對其等
    為強制執行，前開執行程序自屬有誤，為此乃依法於上開執行程序尚未終結前提
    起本訴，請求判令本院八十九年度執字第二二一三九號強制執行事件應予撤銷等
    情。被上訴人則以上訴人等人乃為上開執行名義之當事人，其所主張之事由於該
    判決成立前即已存在，其後上訴人並無任何消滅或妨礙請求之事由存在，其向本
    院提起異議之訴自非適法等語。資為抗辯。
三、本件上訴人等主張被上訴人以其等為被告，向本院起訴請求拆屋還地，經判決確
    定，而以本院八十九年度執字第二二一三九號聲請強制執行在案，此為被上訴人
    所不爭執，復有本院八十九年度執字第二二一三九號強制執行卷宗附卷可稽，足
    堪信為真實，則本件應審酌者，係上訴人等是否有強制執行法第十四條消滅或妨
    礙債權人請求之事由。
四、按執行名義成立後，如有消滅或妨礙債權人請求之事由發生，債務人得於強制執
    行程序終結前，向執行法院對債權人提起異議之訴。如以裁判為執行名義時，其
    為異議原因之事實發生在前訴訟言詞辯論終結後者，亦得主張之。強制執行法第
    十四條第一項定有明文。依本條規定意旨，執行債務人欲提起債務人異議之訴，
    必有消滅或妨礙債權人請求之事由，若以裁判為執行名義者，則該事由必係於執
    行名義成立後或前訴訟言詞辯論終結後發生者，始許其提起之，以避免債務人於
    訴訟程序中怠於行使權利，而至執行程序時始以債務人異議之訴拖延執行程序之
    進行。本件被上訴人所據以請求強制執行之執行名義，係本院八十八年度簡上字
    第八十六號確定判決，即為強制執行法第十四條第一項所稱之以裁判為執行名義
    ，則債務人欲提起債務人異議之訴者，必於執行名義成立後或前訴訟言詞辯論終
    結後有消滅或妨礙債權人請求之事由發生，始許其提起之。經查，本件原告主張
    之系爭房屋原始建築人即訴外人陳春長、林王笑、曾阿德乃分別於六十九年八月
    三十日、七十八年九月二十二日、六十八年十二月六日死亡，此有戶籍謄本在卷
    可稽，而被上訴人就上訴人三人無權占有其土地，係於八十六年十一月八日向本
    院提起拆屋還地之訴，縱系爭房屋應由上訴人與訴外人陳行、陳參、林水開、王
    儉、林陳秋梅、薛陳配及曾金信等人繼承而為其公同共有，上開拆屋還地訴訟應
    屬固有必要共同訴訟，惟上訴人竟未於審理中抗辯此之當事人不適格事由而仍經
    判決確定，既上訴人於本件債務人異議之訴所主張之事由，於前開判決成立前即
    已存在，則與上開強制執行法第十四條第一項規定之意旨乃屬有悖，此外上訴人
    復無提出其他於執行名義成立之後或於前訴訟言詞辯論終結後始發生消滅或妨礙
    債權人請求之事由，則上訴人依強制執行法第十四條第一項，請求撤銷本院八十
    九年度執字第二二一三九號強制執行事件之執行程序，即屬無理由，應予駁回。
五、綜上所述，本件上訴人主張「本院八十九年度執字第二二一三九號強制執行事件
    執行程序有誤，應予撤銷」為不足採，被上訴人抗辯「上訴人主張之事由，於該
    判決成立前即已存在，其後上訴人並無任何消滅或妨礙請求之事由存在」尚屬可
    信。是則上訴人執此主張本院八十九年度執字第二二一三九號強制執行事件執行
    程序應予撤銷云云，自屬無據。原審為上訴人敗訴之判決，並無不合。上訴意旨
    指摘原判決不當，求予廢棄改判，為無理由，應予駁回。
六、據上論結，本件上訴為無理由，依民事訴訟法第四百三十六條之一第三項、第四
    百六十三條、第三百八十五條第一項前段、第四百四十九條第一項、第七十八條
    、第八十五條第一項，判決如主文。
中    華    民    國    九十    年      三      月        二十          日
                                臺灣高雄地方法院民事第一庭
                                    審判長法  官  謝  靜  雯
                                          法  官  洪  文  慧
                                          法  官  陳  信  伍
右為正本係照原本作成。
本判決不得上訴。
中    華    民    國    九十    年      三      月        二十          日
                                          書記官  李  梅  芬


司法院資訊處製作；財團法人民間司法改革基金會備份。
